臺灣高等法院臺南分院刑事裁定
111年度毒抗字第654號
抗  告  人  
即  被  告  黃仁





上列抗告人即被告因聲請觀察勒戒案件，不服臺灣臺南地方法院
中華民國111年8月9日所為111年度毒聲字第650號裁定（聲請案
號：臺灣臺南地方檢察署111年度聲觀字第519號、110年度毒偵
字第696、2216、2959號、111年度撤緩毒偵字第199、200、201
號），提起抗告，本院裁定如下：
    主  文
抗告駁回。                                             
    理  由
一、原裁定意旨略以：本件聲請意旨以抗告人即被告黃仁（下
    稱抗告人）基於施用第二級毒品甲基安非他命之犯意，分別
    為下列行為：㈠於民國108年11月23日晚上10時許，在臺南市
    ○區○○路0號○○大飯店某房內，以將甲基安非他命放入玻璃球
    後燒烤吸食產生之煙霧之方式，施用第二級毒品甲基安非他
    命一次。㈡109年7月2日上午11時30分許為臺灣臺南地方檢察
    署（下稱臺南地檢署）觀護人採尿往前回溯96小時內之某時
    ，在不詳處所，以將甲基安非他命放入玻璃球後燒烤吸食產
    生之煙霧之方式，施用第二級毒品甲基安非他命一次。㈢於1
    09年9月5日晚上10時許，在臺南市北門區臺61線西濱快速道
    路北門交流道附近道路旁，以將甲基安非他命放入玻璃球後
    燒烤吸食產生之煙霧之方式，施用第二級毒品甲基安非他命
    一次，嗣經警於109年9月6日凌晨0時10分許，在臺南市安定
    區新吉19之43號旁盤查被告，扣得其持有甲基安非他命1包
    、吸食器1組。㈣於110年1月14日下午4時21分許為臺南地檢
    署觀護人採尿往前回溯96小時之某時，在不詳處所，以將甲
    基安非他命放入玻璃球後燒烤吸食產生之煙霧之方式，施用
    第二級毒品甲基安非他命一次。㈤於110年4月12日晚上8時許
    在臺南市○○區○○○路00號0樓之000室居所，以將甲基安非他
    命放入玻璃球燒烤吸食產生之煙霧之方式，施用第二級毒品
    甲基安非他命一次。㈥於110年8月3日晚上8時許，在臺南市○
    ○區○○○路00號0樓之000室居所，以將甲基安非他命放入玻璃
    球後燒烤吸食產生之煙霧之方式，施用第二級毒品甲基安非
    他命一次。嗣分別經警取得抗告人同意採集其尿液送驗或經
    臺南地檢署觀護人室通知其於110年1月14日下午4時21分許
    、110年4月15日下午3時38分許、110年8月5日上午8時29分
    許到場採尿送驗，結果均呈甲基安非他命陽性反應等情，聲
    請裁定將抗告人送勒戒處所觀察、勒戒，經核屬實，應予准
    許。依毒品危害防制條例第20條第1項，觀察勒戒處分執行
    條例第3條第1項，裁定如主文，裁定將抗告人送勒戒處所觀
    察、勒戒，其期間不得逾2月等語。
二、抗告意旨略以：抗告人因地址改變，未有再出庭陳述意見的
    機會，致地方法院也未有任何機會陳述意見，裁定觀察勒戒
    ，實欠公允；抗告人現就職面板產業工程師，正值全力為國
    家社會盡一己之力，全力投入職場，雖甚繁重，工作步調井
    然有序，仍樂於其中，突接獲裁定觀察勒戒公文書，抗告人
    之工作調配，乃至公司同仁工作分配，整個生產線進程，亦
    將招巨大影響，乃至影響往後人生規劃頗巨；抗告人目前亦
    自行作心理諮商，不定時尿液檢測，鞭策自己絕不再犯接觸
    違禁品之行為，被告正全力投入工作，為國家社會盡一己之
    力，並全力杜絕違禁品，參與反毒宣導，被告理應受罰，唯
    請收回觀察勒戒之裁定，另行審理裁定；抗告人接觸違禁品
    之起因原由，實非蓄意知法犯法，乃108年7月27日一次嚴重
    車禍，為減輕全身酸痛、頭暈，誤信成效，始接觸違禁品，
    實屬心理、壓力所致之病人，在戒癮治療期間皆全力配合，
    110年11月1日應報到當天，誤記為110年11月11日才（未）
    去報到，實因疏忽非蓄意為之等語。
三、按犯毒品危害防制條例第10條之罪者，檢察官應聲請法院裁
    定，令被告入勒戒處所觀察、勒戒，其期間不得逾2月，毒
    品危害防制條例第20條第1項定有明文。又87年立法通過之
    毒品危害防制條例，於立法理由中表示施用毒品者，除係刑
    事法意義之犯人外，並具有病人之特色。97年4月30日修正
    公布、同年10月30日施行及109年1月15日修正公布、同年7
    月15日施行之毒品危害防制條例第24條第1項之規定對於「
    初犯」及「3年後再犯」毒癮治療方式，採行「觀察、勒戒
    」與「緩起訴之戒癮治療」並行之雙軌模式。前者係以監禁
    式治療為特色，目的在求短時間內隔絕施用毒品者之毒品來
    源，務使其專心戒除毒癮；後者則係以社區醫療處遇替代監
    禁式治療，使尚未嚴重成癮或衷心戒毒之施用毒品者得以繼
    續其正常家庭與社會生活，避免其等因尋求戒癮治療而失去
    親情支持或被迫中斷學業、工作。又行政院依毒品危害防制
    條例第24條第3項授權而訂定「毒品戒癮治療實施辦法及完
    成治療認定標準」，明定戒癮治療之實施對象，為施用第一
    級毒品海洛因、嗎啡、鴉片及前開相類製品與第二級毒品者
    （第2條第1項）；並規定被告有下列情事之一時，不適合為
    附命完成戒癮治療之緩起訴處分。但無礙其完成戒癮治療之
    期程者，不在此限：「一、緩起訴處分前，因故意犯他罪，
    經檢察官提起公訴或判決有罪確定。二、緩起訴處分前，另
    案撤銷假釋，等待入監服刑。三、緩起訴處分前，另案羈押
    或執行有期徒刑」（第2條第2項）。上開戒癮治療實施辦法
    即可作為裁量判斷之輔佐標準。是立法者既賦予檢察官選擇
    上述雙軌制度之權限，則檢察官之職權行使，法院原則上應
    予尊重，僅就檢察官之判斷有違背法令、事實認定有誤或其
    他裁量重大明顯瑕疵等事項，予以有限之低密度審查（臺灣
    高等法院107年法律座談會第22號審查意見及106年法律座談
    會第37號審查意見參照）。
四、經查：
  ㈠抗告人於前揭時、地，先後施用第二級毒品甲基安非他命6次
    等事實，業據被告黃仁聰於警詢及偵查中坦承不諱，復有⒈
    臺南市政府警察局第五分局調查黃仁聰涉嫌毒品案送驗尿液
    及年籍對照表（檢體編號：0000000)、採集尿液鑑定同意書
    、臺南市政府衛生局檢驗結果報告(檢體名稱：0000000)各1
    份；⒉臺南地檢署施用毒品犯尿液檢體監管紀錄表(尿液檢體
    編號：000000000)、台灣檢驗科技股份有限公司濫用藥物檢
    驗報告(檢體編號：000000000)各1份；⒊臺南市政府警察局
    善化分局偵辦毒品危害防制條例案尿液檢體送驗編號與真實
    姓名對照暨初步檢驗結果（檢體編號：0000000)、勘察採證
    同意書、扣押筆錄、臺南市政府衛生局檢驗結果報告（檢體
    名稱：0000000)各1份；⒋臺南地檢署施用毒品犯尿液檢體監
    管紀錄表（尿液檢體編號：000000000)、台灣檢驗科技股份
    有限公司濫用藥物檢驗報告（檢體編號：000000000)各1份
    ；⒌臺南地檢署施用毒品犯尿液檢體監管紀錄表（尿液檢體
    編號：000000000)、台灣檢驗科技股份有限公司濫用藥物檢
    驗報告（檢體編號：000000000)各1份；⒍臺南地檢署施用毒
    品犯尿液檢體監管紀錄表(尿液檢體編號：000000000)、台
    灣檢驗科技股份有限公司濫用藥物檢驗報告（檢體編號：00
    0000000)在卷可稽，是被告之自白與事實相符，足認抗告人
    上開施用第二級毒品之犯行明確。
  ㈡抗告人前雖未曾因施用毒品經觀察、勒戒或強制戒治處分，
    然抗告人前因施用毒品案件，經臺南地檢署檢察官分別以10
    8年度毒偵字第3029號、109年度毒偵字第2147、2242號等案件
    為緩起訴處分確定，緩起訴期間為2年（分別為自民國109年
    5月6日至111年5月5日止、自109年10月21日起至111年10月2
    0日止、自110年3月3日起至112年3月2日止）。但其於緩起
    訴期間內，有違背預防再犯所為之必要命令而違背刑事訴訟
    法第253條之2第1項第8款規定之情形（於109年7月2日、110
    年8月5日至臺南地檢署採尿均呈毒品陽性反應；另於110年1
    1月1日未依指定日期至臺南地檢署報到及驗尿），此有臺南
    地檢署執行緩起訴戒癮治療案件重要記事表等在卷可參，是
    抗告人因違背緩起訴處分命令應遵守或履行之事項，而經臺南
    地檢署檢察官依法撤銷緩起訴處分在案，此有臺南地檢署檢
    察官111年度撤緩字第64、65、66號撤銷緩起訴處分書、臺
    灣高等法院被告前案紀錄表在卷可參，故檢察官評以抗告人
    已不適合為緩起訴處分，而對抗告人聲請為觀察、勒戒之處
    遇，形式上觀之，當無違法或明顯裁量濫用之情事，法院自
    應予以尊重。原裁定據檢察官之聲請，依毒品危害防制條例
    第20條第1項、觀察勒戒處分執行條例第3條第1項之規定，
    將抗告人裁定送勒戒處所觀察、勒戒，經核並無違誤。
  ㈢再參諸毒品危害防制條例所規定之觀察、勒戒處分，其立法
    意旨在幫助施用毒品者戒除毒癮，該處分之性質非為懲戒行
    為人，而係為消滅行為人再次施用毒品之危險性，目的在戒
    除行為人施用毒品之身癮及心癮措施；觀察勒戒係導入一療
    程觀念，針對行為人將來之危險所為預防、矯治措施之保安
    處分，以達教化與治療之目的，可謂刑罰之補充制度，從而
    毒品危害防制條例本身所規定之觀察、勒戒及強制戒治等保
    安處分，雖兼具自由刑之性質，卻有刑罰不可替代之教化治
    療作用，是對於施用毒品者有利不利之認定，端在何種程序
    可以幫助施用毒品之人戒除施用毒品之行為，尚非由法院逕
    行認定緩起訴戒癮治療係對施用毒品者係較有利。又觀察、
    勒戒性質既非屬懲戒行為人，係用以矯治、預防行為人反社
    會性格，而具社會保安功能之保安處分，當無因行為人之個
    人、家庭因素或工作權受影響而免予執行之理。是抗告人抗
    告意旨所述之個人、工作或身體等因素，均不得執為免予執
    行觀察、勒戒之事由。
五、綜上所述，原審以抗告人施用第二級毒品之犯行，事證明確
    ，認檢察官聲請裁定將被告送勒戒處所觀察、勒戒，於法有
    據，依毒品危害防制條例第20條第1項、觀察勒戒處分執行
    條例第3條第1項之規定，裁定令抗告人入勒戒處所施以觀察
    、勒戒，並無不合，抗告意旨指摘原裁定不當，難認可採。
    本件抗告為無理由，應予駁回。
據上論斷，應依刑事訴訟法第412條，裁定如主文。
中　　華　　民　　國　　111 　年　　8 　　月　　31　　日
                  刑事第三庭    審判長法  官  郭玫利
                                      法  官  林臻嫺
                                      法  官  曾子珍
以上正本證明與原本無異。
不得再抗告。
　　　　　　　　　　　　　　　　　　　書記官  蔡双財
中　　華　　民　　國　　111 　年　　8 　　月　　31　　日